---
title: "Séance 29-11"
Author : "Aymen Ben Brik"
output: html_document
---

```{r setup, include=FALSE}
knitr::opts_chunk$set(echo = TRUE)
```

## Exercice 1 (Tekouin section Rappel sur les variables aléatoires)

On suppose qu'en moyenne on enregistre "lambda" crash d'avions par an. 

Soit X une variable aléatoire réelle représentant le nombre d crash d'avion par an.  

Donc X suit une loi de poisson de paramètre "lbd". On vous demande de définir les variables suivantes:

prob4 devra contenir la probabilité que 4 avions se crashent cette année.

probauplus4 devra contenir la probabilité qu'au plus 4 avions se crachent cette année (4 inclus). 

probaumoins12 devra contenir la probabilité qu'au moins 12 avions se crachent cette année (12 inclus).

Le paramètre lambda sera fourni dans l'énoncé (la variable "lbd" contiendra cette valeur par défaut).
```{r, echo=TRUE}
lbd = 0.01
prob4 <- dpois(x=4,lambda=lbd)
probauplus4 <- sum(dpois(x=0:4,lambda=lbd))
probaumoins12 <- ppois(q=12,lambda=lbd, lower.tail=F)
```

## Exercice 2 (Tekouin section Rappel sur les variables aléatoires)

Soit $X$ une variable aléatoire qui suit la loi normale de moyenne $\mu$ et d’écart-type $\sigma$.

Calculez $\mathbb{P}(X<20)$ et stockez le résultat dans la variable "p1"

Calculez $\mathbb{P}(20 < X < 25) et stockez-le dans la variable "p2"

Les variables $\mu$ et $\sigma$ seront chargées par défaut dans votre environnement.

```{r Exercice 2, echo=TRUE, message=TRUE, warning=TRUE, paged.print=TRUE}
moy = 15
sigma = 5
p1 <- pnorm(20,moy,sigma)
p2 <- pnorm(25,moy,sigma)-p1
```

## Exercice 3 (Tekouin section Rappel sur les variables aléatoires)

Si la loi de $X$ dépend d’une ou plusieurs variables, alors la densité de $X$ en $x$ est donnée par les commandes _dloi(x,part1,part2)_.

Vous disposez des deux variables $n$ et $p$ qui sont déjà prédéfinies dans R.

Calculer à l'aide de la formule mathématique la densité d’une variable $X$ qui suit la loi binomiale $B(n,p)$ en $x = 2$, et appelez la $dens1$.

Calculer la même densité à l'aide de la commande $dbinom$, et appelez la **$dens2$**.

Calculer la densité de X ~ B(n,p) en x = {1, 2, 3}. Vous devrez appeler ce vecteur à trois éléments "dens_vect".
```{r Exercice 3, echo=TRUE, message=TRUE, warning=TRUE, paged.print=TRUE}
n = 10
p = 0.25
dens1 <- choose(n,2)*p^2*(1-p)^(n-2)
dens2 <- dbinom(2,n,p)
dens_vect <- dbinom(1:3,n,p)
```

## Exercice 4 (Tekouin section Rappel sur les variables aléatoires)
Vous aurez deux variables $\lambda$ et $n$. Vous devez:

Calculer la densité de $X ~ exp(\lambda)$ en $n$ et notez la $dens$

Calculer le vecteur contenant les densités de $X ~ exp(\lambda)$ en $x=n$ pour $\lambda = 1,2,...,k$ et appelez-le "dens_vect_lambda"

Calculer le vecteur contenant les densité de $X ~ exp(\lambda)$ en $1,2,...,n$ et appelez-le "dens_vect_x"

```{r Exercice 4, echo=TRUE, message=TRUE, warning=TRUE, paged.print=TRUE}
lbd = 1.25
n=3
k=5
dens <- dexp(n,lbd)
dens_vect_lambda <- dexp(n,1:5)
dens_vect_x <- dexp(1:n,lbd)
```

## Exercice 5 (Tekouin section Théorie de l'échantillonnage)

Dans une usine, on utilise une machine automatique pour couper des tiges métalliques. Lorsque la machine est correctement ajustée, la longueur des tiges coupées est en moyenne de $\mu= 30$ cm avec un écart type de $\sigma= 0.5$ cm. Pour contrôler la longueur des tiges coupées, on tire dans une production d'une journée un échantillon aléatoire de $n=100$ tiges.

### Question 1 :

Quels sont les paramètres de la moyenne échantionnale $\bar{X}$ : 

Déterminer la moyenne $\mu_{ech}$ de la loi de $\bar{X}$

Déterminer la variance $\sigma_{ech}^2$ de la loi de $\bar{X}$

Déterminer l'écart-type $\sigma_{ech}$ de la loi de $\bar{X}$

### Question 2 :

Calculer la probabilité que $\bar{X}$ soit inférieure à $29.9$ cm.


Enregistrer le résultat dans une variable notée $p_1$.

### Question 3

Calculer la probabilité que la variance de l'échantillon soit supérieure à $0.3$.

Enregistrer le résultat dans une variable notée $p_2$.

### Question 4

Calculer la probabilité que la variance de l’échantillon soit supérieure à $38.8$, en utilisant l’approximation de la loi KHI2 par une loi normale.

On rappelle que :

- $\mathbb{E}(\chi_2^k)=k$ et $var(\chi_2^k)=2k$  

- On peut approximer une loi Khi-deux $k$ degré de liberté par une loi normale dès que $k \geq 30$ 

**Les instructions** :

• Définir $\mu_n$ : la moyenne de la loi normale.

• Définir $\sigma_n$ : l’écart-type de la loi normale,

• Définir $p_3$ : la probabilité demandée.


```{r Exercice 5, echo=TRUE, message=TRUE, warning=TRUE, paged.print=TRUE}
mu = 30
sigma = 0.5
n= 100
mu_ech = mu
var_ech = sigma^2/n
ecart_ech = sigma/sqrt(n)

taille_max = 29.9
p1 = pnorm(taille_max, mean = mu_ech, sd = ecart_ech)

var_min = 0.3
q = var_min*(n-1)/sigma^2
p2 = pchisq(q, df = n-1,lower.tail = FALSE)

mu_app = n-1
sigma_app = sqrt(2*(n-1))
p3 = pnorm(q, mean = mu_app, sd= sigma_app,lower.tail = FALSE)
```

